【裁判字號】    99,事聲,40
【裁判日期】    990524
【裁判案由】    支付命令聲明異議
【裁判全文】
臺灣臺中地方法院民事裁定              99年度事聲字第40號
聲  明  人  張家銘
相  對  人  王守驊
            蔡瑞華
上列當事人間聲請支付命令事件，聲明人對於本院司法事務官民
國99年4月27日99年度司促字第14247號支付命令聲明異議，本院
裁定如下：
    主    文
異議駁回。
聲明異議費用由聲明人負擔。
    理    由
一、按當事人對於司法事務官處理事件所為之終局處分，得於處
    分送達後10日之不變期間內，以書狀向司法事務官提出異議
    。但支付命令之異議仍適用第518條及第519條之規定。司法
    事務官認前項異議有理由時，應另為適當之處分；認異議為
    無理由者，應送請法院裁定之。法院認第1項之異議為有理
    由時，應為適當之裁定；認異議為無理由者，應以裁定駁回
    之。前項裁定，應敘明理由，並送達於當事人。民事訴訟法
    第240條之4定有明文。經查，本院司法事務官以欠缺專屬管
    轄權為由，於民國（下同）99年4月27日駁回99年度司促字
    第14247號支付命令之聲請，並於同年5月3日送達聲明人，
    聲明人不服該裁定，於同年5月7日具狀為本件聲明異議，本
    件聲明異議業已遵期提出，合先敘明。
二、按支付命令之聲請，專屬債務人為被告時，依第1條、第2條
    、第6條或第20條規定有管轄權之法院管轄，民事訴訟法第
    510條定有明文。而參酌此條文於92年2月7日修正公布時，
    其立法意旨為：「原條文係就對個別債務人聲請支付命令時
    規定專屬管轄法院，惟債務人如為多數，而住所不在同一法
    院管轄區域內，依法得對之提起共同訴訟者，應由何法院管
    轄，易滋疑義，爰增列「第20條」共同管轄之規定，俾利適
    用。」可知，該條文中有關依民事訴訟法「第20條規定有管
    轄權之法院」之規定意旨，乃指因各債務人住居所地因素而
    取得管轄權之法院而言，同法第20條但書所規定之「但依第
    4 條至前條規定有共同管轄法院者，由該法院管轄。」並不
    在適用範圍之列，故同法第13條關於「本於票據有所請求而
    涉訟者，得由票據付款地之法院管轄。」之規定，於支付命
    令之聲請，並不適用。次按支付命令之聲請，不合於第508
    條至第511條之規定，或依聲請之意旨認債權人之請求為無
    理由者，法院應以裁定駁回之；就請求之一部不得發支付命
    令者，應僅就該部分之聲請駁回之。前項裁定，不得聲明不
    服，民事訴訟法第513條亦有明文。
三、本件異議意旨略以：依民事訴訟法第510條、第20條及第13
    條之規定，本於票據有所請求而涉訟者，得由票據付款地之
    法院管轄，爰為此聲明異議請准裁定更正等語。 經查，依
    本件聲明人之支付命令聲請狀及補正狀所載相對人王守驊之
    住所地為「彰化縣彰化市○○里○○○路143巷20號附3四樓
    」，蔡瑞華之住所地址為「彰化市○○○路143巷20之3號4
    樓」，另依聲明人所提相對人王守驊、蔡瑞華之最新戶籍謄
    本記載，相對人二人均設籍於「彰化縣彰化市○○里○○○
    路143巷20號附3四樓」，皆不在本院轄區；是縱本件係因票
    據所生爭執，且該票據付款地在本院轄區，惟依前開說明，
    支付命令之聲請，專屬債務人之住所地法院管轄，票據付款
    地之法院並無管轄權，故本院仍無管轄權。從而，本件本院
    司法事務官就聲明人對相對人王守驊、蔡瑞華發給支付命令
    之聲請，以相對人即債務人之住居所地，並非在本院轄區，
    遂依民事訴訟法第510條規定，以本院就該案件並無管轄權
    為由，駁回其支付命令之聲請，於法並無不合。據上論結，
    本件異議為無理由，應予駁回。
四、依民事訴訟法第240條之4第3項、第95條、第78條，裁定如
    主文。
中    華    民    國    99    年     5    月    24    日
                  民事第四庭  法  官  王鏗普
以上正本係照原本作成。
本件依民事訴訟法第513條第2項規定，不得聲明不服。
中    華    民    國    99    年     5    月    24    日
                              書記官

司法院資訊處製作；財團法人民間司法改革基金會備份。
